臺灣彰化地方法院刑事判決
110年度易字第134號
公  訴  人  臺灣彰化地方檢察署檢察官
被      告  徐文杰


上列被告因詐欺案件，經檢察官提起公訴（109年度偵字第9812
號、第10120號、第10507號、第450號），被告於準備程序進行
中，就被訴事實為有罪之陳述，經本院合議庭裁定由受命法官獨
任進行簡式審判程序，判決如下：
    主  文
丙○○犯幫助詐欺取財罪，處有期徒刑參月，如易科罰金，以新臺
幣壹仟元折算壹日。未扣案之犯罪所得新臺幣捌仟元沒收，如全
部或一部不能或不宜執行沒收時，追徵其價額。
    犯罪事實
一、丙○○能知悉目前社會上有眾多不法份子為掩飾渠等不法行
    徑，避免執法人員追訴及處罰，經常利用他人申辦之行動電
    話門號作為犯罪工具，以免自己真實身分洩漏而遭追查，且
    其在客觀上亦得預見提供自己之行動電話門號與陌生人士使
    用，常與財產犯罪密切相關，可能被犯罪集團所利用以遂行
    詐欺犯罪，竟因缺錢花用，於民國109年3月9日18時53分許
    ，與通訊軟體LINE暱稱「資金周轉」之林逸凱聯繫後，即不
    顧他人可能遭受財產上損害之危險，而基於縱有人以其行動
    電話門號實施詐欺犯罪亦不違背其本意之不確定故意，以辦
    門號換現金之方式，依林逸凱之指示，於同年3月10日15時3
    0分許起，由林逸凱、許巧瑩帶同丙○○先後至彰化縣○○市○○
    路0段000號遠傳電信門市○○○市○○路0段000號台灣大哥大電
    信門市，由丙○○申辦遠傳電信行動電話0000000000、000000
    0000、0000000000、0000000000、0000000000等5個預付卡
    門號及台灣大哥大電信行動電話0000000000、0000000000等
    2個預付卡門號，再至彰化市○○路0段0000號中華電信門市，
    以攜碼轉出方式，將丙○○上開申辦5個遠傳電信行動電話門
    號，均辦理換約成中華電信月租型行動電話門號；後於同日
    17時30分許，林逸凱、許巧瑩又帶同丙○○至彰化市○○路000
    號台灣之星電信門市○○○市○○路00號台灣大哥大電信門市，
    由丙○○分別申辦台灣之星電信行動電話0000000000、000000
    0000等2個月租型門號及台灣大哥大電信行動電話000000000
    0、0000000000、0000000000等3個預付卡門號，丙○○即將上
    開申辦取得之中華電信行動電話、台灣大哥大電信行動電話
    、台灣之星電信行動電話等12個門號，以新臺幣（下同）8,
    000元之代價，出售交付予林逸凱、許巧瑩（上2人涉嫌詐欺
    部分，另案由臺灣桃園地方檢察署偵辦中）使用。
二、嗣林逸凱、許巧瑩與所屬詐欺集團成員取得丙○○上開行動電
    話門號後，即共同意圖為自己不法之所有，基於詐欺取財之
    犯意聯絡：
  ㈠於109年3月18日18時22分許起，由該詐欺集團不詳成員以行
    動電話門號0000000000號陸續撥打電話予乙○○，假冒為其姪
    子，佯稱因參與法拍屋投資，急需現金20萬元周轉等語，致
    乙○○陷於錯誤，遂依指示，於翌(19)日中午12時40分許，在
    臺北市○○區○○路0段000號合作金庫商業銀行，以臨櫃匯款方
    式，匯款20萬元至指定之賴怡潔(所涉詐欺部分，業經臺灣
    臺南地方檢察署以109年度營偵字第1079號為不起訴處分)所
    申辦華南商業銀行帳號000000000000000號帳戶，旋遭提領
    一空。
  ㈡於109年3月31日前之不詳時點，黃耀晟(所涉詐欺部分，另案
    由臺灣屏東地方檢察署偵查中）因需錢孔急，即與該詐欺集
    團之姓名年籍不詳，通訊軟體LINE暱稱「阿成」之成年男子
    所持用上開丙○○行動電話門號0000000000號聯繫，以辦門號
    換現金之方式，於109年3月31日，由該暱稱「阿成」之成年
    男子及不詳姓名年籍之女子(無證據顯示係未成年人)帶同黃
    耀晟，至屏東縣○○市○○路000號台灣大哥大電信門市，由黃
    耀晟申辦台灣大哥大電信行動電話0000000000、0000000000
    等2個門號後，黃耀晟即將上開2門號，各以500元之代價，
    出售交付予該暱稱「阿成」之成年男子及不詳姓名年籍之女
    子使用。嗣暱稱「阿成」之成年男子及不詳姓名年籍之女子
    與所屬詐欺集團成員取得上開0000000000、0000000000號行
    動電話門號後：
  1.於109年4月12日16時30分許起，由該詐欺集團不詳成員以行
    動電話門號0000000000號陸續撥打電話予姚天鄰，假冒為其
    友人，佯稱因支票到期，急需現金20幾萬元周轉等語，致姚
    天鄰誤信為真，即依指示，於翌(13)日中午12時36分許，在
    高雄市○鎮區○○○路0號10樓之3，以網路匯款方式，匯款5萬
    元至指定之曹丞漢(所涉詐欺部分，另案由臺灣屏東地方檢
    察署偵查中)所申辦京城銀行帳號000000000000000號帳戶。
  2.復於109年4月13日15時許起，由該詐欺集團不詳成員以行動
    電話門號0000000000號陸續撥打電話予黃秀惠，假冒為其外
    甥，佯稱因幫友人調錢，急需現金15萬元周轉支付票款等語
    ，致黃秀惠誤信為真，即依指示，於翌(14)日11時30分許，
    在高雄市○○區○○○路000號臺灣銀行大昌分行，以臨櫃匯款方
    式，匯款15萬元至指定之國泰世華商業銀行虛擬帳號000000
    00000000000號帳戶（陳仕旻所涉詐欺部分，另案由臺灣臺
    中地方檢察署或新北地方檢察署偵查中）。
  ㈢詐欺集團不詳成員持用附表所示之行動電話門號，於附表所
    示之時間、詐欺方式，詐欺如附表所示之乙○○、戊○○、甲○○
    、丁○○4人，致乙○○等4人均陷於錯誤，使乙○○、戊○○、甲○○
    3人均依詐欺集團不詳成員指示，匯款如附表所示之金額至
    附表所示之人頭帳戶，丁○○則依詐欺集團不詳成員指示，交
    付附表所示之財物予假冒員警之詐欺集團不詳成員。嗣經員
    警調閱監視器影像，並於109年5月25日8時5分許，持臺灣新
    北地方法院核發之搜索票，至林逸凱位於桃園市○○區○○○街0
    00號8樓居處搜索，當場查獲有丙○○申辦上開行動電話門號
    合約7份等物。
三、案經乙○○、乙○○、戊○○、丁○○告訴暨臺南市政府警察局白河
    分局及第二分局報告臺灣臺南地方檢察署陳請臺灣高等檢察
    署檢察長核轉臺灣彰化地方檢察署（下稱彰化地檢署）、高
    雄市政府警察局三民第二分局報告臺灣高雄地方檢察署陳請
    臺灣高等檢察署檢察長核轉彰化地檢署、新北市政府警察局
    移送臺灣新北地方檢察署陳請臺灣高等檢察署檢察長核轉彰
    化地檢署檢察官偵查後起訴。
    理    由
一、本案被告所犯係死刑、無期徒刑、最輕本刑為3年以上有期
    徒刑以外之罪，其於準備程序就前揭被訴事實為有罪之陳述
    ，經受命法官告知簡式審判程序之旨，並聽取其與公訴人之
    意見後，本院認無不得或不宜改依簡式審判程序進行之處，
    爰依刑事訴訟法第273條之1第1項、第284條之1裁定由受命
    法官獨任進行簡式審判程序，合先敘明。
二、證據名稱：
　㈠證人林逸凱於警詢之證述。
  ㈡證人許巧瑩於警詢之證述。
  ㈢證人即告訴人乙○○於警詢之證述。
　㈣證人賴怡潔於警詢及偵查中之證述。
  ㈤證人吳志忠於警詢之證述。
  ㈥證人黃耀晟於警詢之證述。
  ㈦證人即被害人姚天鄰於警詢之證述。
  ㈧證人即被害人黃秀惠於警詢之證述。
　㈨證人即告訴人乙○○於警詢之證述。
　㈩證人即告訴人戊○○於警詢之證述。
　證人即被害人甲○○於警詢之證述。
　證人即告訴人丁○○於警詢之證述。
　合作金庫商業銀行109年3月19日匯款申請書代收入收據、內
    政部警政署反詐騙諮詢專線紀錄表(案件編號：0000000000)
    、臺北市政府警察局大安分局新生南路派出所受理詐騙帳戶
    通報警示簡便格式表、金融機構協助受詐騙民眾通知疑似警
    示帳戶通報單、華南商業銀行109年4月22日營清字第109000
    9882號函及檢附存款往來明細表、客戶資料整合查詢、中華
    電信公司門號0000000000號通聯調閱查詢單及通聯記錄。
　臺灣臺南地方檢察署109年度營偵字第1079號不起訴處分書。
  全家便利商店五股工商店109年3月18日18時13分許監視器影
    像照片2張。
　台灣大哥大電信公司門號0000000000、0000000000號通聯調
    閱查詢單、台灣之星電信公司門號0000000000號通聯調閱查
    詢單。
　內政部警政署反詐騙諮詢專線紀錄表(案件編號：0000000000
    )、高雄市政府警察局苓雅分局福德二路派出所受理刑事案
    件報案三聯單及受理詐騙帳戶通報警示簡便格式表、金融機
    構聯防機制通報單、彰化銀行個人網路銀行109年4月13日中
    午12時36分許交易明細、通訊軟體LINE訊息截圖照片、京城
    商業銀行109年5月11日京城數業字第1090003223號函及檢附
    客戶資料、交易明細。
  內政部警政署反詐騙諮詢專線紀錄表(案件編號：0000000000
    )、高雄市政府警察局三民第二分局陽明派出所受理詐騙帳
    戶通報警示簡便格式表、臺灣銀行大昌分行109年4月14日匯
    款申請書回條聯、國泰世華商業銀行存匯作業管理部109年5
    月8日國世存匯作業字第1090061281號函及檢附存戶往來資
    料、台灣大哥大電信公司門號0000000000號通聯調閱查詢單
    、台灣之星電信公司門號0000000000號通聯調閱查詢單。
  被告與通訊軟體LINE暱稱「資金周轉」之林逸凱對話畫面截
    圖照片、遠傳電信門市109年3月10日16時25分許監視器影像
    照片、109年3月10日16時51分許監視器影像照片、台灣大哥
    大電信門市109年3月10日14時許監視器影像照片、中華電信
    門市109年3月10日16時57分許監視器影像照片、台灣之星電
    信門市109年3月10日18時11分許監視器影像照片、指認犯罪
    嫌疑人紀錄表。
  新北市政府警察局刑事警察大隊搜索扣押筆錄、扣押物品目
    錄表、扣押物品收據、現場照片、集團架構圖。
  遠傳電信公司行動電話門號0000000000、0000000000、00000
    00000、0000000000、0000000000號預付卡申請書
  中華電信公司行動電話門號0000000000、0000000000、00000
    00000、0000000000、0000000000號行動寬頻(租用/異動)申
    請書、號碼可攜服務申請書、文件瀏覽申請書。
  數位證物勘察採證同意書、新北市政府警察局刑事警察大隊1
    09年9月9日新北警刑科字第1094565183號函及數位證物勘察
    報告。
　被告丙○○之自白。　
三、論罪科刑：
  ㈠按刑法上之幫助犯，係對於犯罪與正犯有共同之認識，而以
    幫助之意思，對於正犯資以助力，而未參與實施犯罪之行為
    者而言（最高法院75年度臺上字第1509號、84年度臺上字第
    5998號、88年度臺上字第1270號判決參照）。是如未參與實
    施犯罪構成要件之行為，而係出於幫助之意思提供助力，即
    屬幫助犯，而非共同正犯。查被告基於幫助詐欺取財犯行之
    不確定故意，將本件手機門號，交付林逸凱、許巧瑩，旋遭
    詐欺集團成員使用，進而使乙○○、姚天鄰、黃秀惠、乙○○、
    戊○○、甲○○、丁○○等人陷於錯誤，匯款至詐欺集團成員所使
    用之帳戶內或交付財物予詐欺集團成員，被告所為係參與詐
    欺罪構成要件以外之行為，且在無證據證明被告係以正犯而
    非以幫助犯之犯意參與犯罪之情形下，應認其係以幫助他人
    犯罪之意思，實施詐欺取財構成要件以外之行為，應依刑法
    第30條第1 項前段論以幫助犯。又詐欺集團成員假冒員警、
    書記官對告訴人丁○○施用詐術而使之交付財物，詐欺集團成
    員係冒用公務員名義而為詐欺取財之犯行，所犯雖係刑法第
    339條之4第1項第1款之加重詐欺取財罪，惟詐欺之手段繁多
    ，依本案現有證據資料尚無從逕認被告對於實施詐欺之正犯
    所用手段主觀上有所認識。則縱使對告訴人丁○○實施詐欺取
    財之正犯有刑法第339條之4第1項第1款之加重事由，被告對
    於超過其認識部分，不負幫助犯罪之責，附此敘明。
  ㈡是核被告所為，係犯刑法第30條第1 項前段、第339 條第1 
    項之幫助詐欺取財罪。又被告幫助他人犯詐欺取財罪，為從
    犯，應依刑法第30條第2 項之規定，按正犯之刑減輕之。又
    被告於109年3月10日分別至中華電信、台灣之星、台灣大哥
    大門市辦理門號，申辦完成後交付林逸凱、許巧瑩共12個門
    號，係數舉動之接續施行係基於同一幫助詐欺之目的，且各
    行為之獨立性極為薄弱，依一般社會健全觀念，在時間差距
    上，難以強行分開，應視為數個舉動之接續施行，而應包括
    於一行為予以評價，論以接續犯。再被告以一幫助詐欺取財
    之行為，造成乙○○、姚天鄰、黃秀惠、乙○○、戊○○、甲○○、
    丁○○等人分別受騙而匯款或交付財物，係以一行為，觸犯數
    個詐欺取財罪，為想像競合犯，應依刑法第55條之規定從一
    受害情節較重之幫助詐欺附表編號4告訴人丁○○部分處斷。
  ㈢爰審酌被告提供行動電話門號，供詐欺正犯詐騙他人財物，
    危害社會正常交易安全，增加被害人尋求救濟之困難，並使
    犯罪之追查趨於複雜，同時斟酌本件被害人遭詐騙之金額，
    暨兼衡被告本身未實際參與詐欺取財之犯行，責難性較小，
    及被告為國中畢業，自述沒有其他專門技術或證照，未婚，
    獨居，從事鷹架工作，日薪1700元，半個月領一次薪水，一
    個月最多可以做30天，最少也有15天，除了生活開銷之外，
    每月尚須負擔貸款2至3萬元之生活情況，其前無犯罪紀錄，
    有臺灣高等法院被告前案紀錄表在卷可稽，犯後坦承犯行之
    態度，與其犯罪動機、目的、手段，等一切情狀，量處如主
    文所示之刑，並諭知易科罰金之折算標準示懲。
四、被告因出售上開12個行動電話門號所得8,000元，為本案之
    犯罪所得，並未扣案，爰依刑法第38條之1第1項、第3項規
    定沒收之，如全部或一部不能或不宜執行沒收時，追徵其價
    額。
據上論斷，應依刑事訴訟法第273 條之1 第1 項、第299 條第1
項前段，判決如主文。
本案經檢察官王銘仁偵查起訴，經檢察官廖偉志到庭執行職務。
中　　華　　民　　國　　110 　年　　4 　　月　　28　　日
                  刑事第五庭  法  官  李淑惠
以上正本證明與原本無異。
如不服本判決應於收受判決後20日內向本院提出上訴書狀，並應
敘述具體理由。其未敘述上訴理由者，應於上訴期間屆滿後20日
內向本院補提理由書（均須按他造當事人之人數附繕本）「切勿
逕送上級法院」。
告訴人或被害人對於判決如有不服具備理由請求檢察官上訴者，
中　　華　　民　　國　　110 　年　　4 　　月　　28　　日
                              書記官  黃國源
附表：
編號 被害人 詐欺時間、方式 匯款時間、金額 （新臺幣/元） 匯款帳戶   1 乙○○(提出告訴) 詐欺集團不詳成員持用行動電話門號0000000000、0000000000號，於109年3月19日11時許起，陸續撥打電話予乙○○，假冒為其友人，佯稱急需現金12萬元周轉等語，致乙○○陷於錯誤，即依指示，匯款至指定之人頭帳戶。 109年3月19日中午12時許，以臨櫃匯款方式，匯款12萬元。 鄭宥淳之永豐銀行花蓮分行帳號00000000000000號帳戶。  2 戊○○(提出告訴) 詐欺集團不詳成員持用行動電話門號0000000000號，於109年3月17日20時9分許起，陸續撥打電話予戊○○，假冒為其姪子，佯稱急需借款現金30萬元等語，致戊○○陷於錯誤，即依指示，匯款至指定之人頭帳戶。 109年3月18日11時28分許，在臺南市學甲區學甲區農會草坔辦事處，以臨櫃匯款方式，匯款30萬元。 林美惠之中華郵政股份有限公司新竹南寮郵局帳號00000000000000000號帳戶。  3 甲○○ 詐欺集團不詳成員持用行動電話門號0000000000號，於109年3月16日某時起，陸續撥打電話予甲○○，假冒為其姪子，佯稱因急需借款現金8萬元支付票款等語，致甲○○陷於錯誤，即依指示，匯款至指定之人頭帳戶。 109年3月18日中午12時21分許，在臺南市○○區○○路0段00號京城銀行，以臨櫃匯款方式，匯款6萬元。 林宜辰之淡水第一合作社英專分行帳號0000000000000000號帳戶。   4 丁○○(提出告訴) 詐欺集團不詳成員持用行動電話門號0000000000號，於109年5月11日某時起，陸續撥打電話予丁○○，假冒為法院書記官，佯稱其因涉及盜用人頭帳戶，須提供黃金、珠寶諸財物為證物等語，致丁○○陷於錯誤，即依指示，當面交付予假冒員警之詐欺集團不詳成員。 109年5月11日14時30分至50分許之期間，在新北市新店區吉祥街住處，將其所有GUCCI牌皮包1個、黃金項鍊2條、黃金手鍊3條、黃金戒指1個、祖母綠戒指5個、郵局存摺及提款卡(含密碼)等物(價值約60萬元)，當面交付予假冒員警之詐欺集團不詳成員。 無  

附錄本案論罪科刑法條：
中華民國刑法第30條第1項
（幫助犯及其處罰）
幫助他人實行犯罪行為者，為幫助犯。雖他人不知幫助之情者，
亦同。
中華民國刑法第339條第1項
（普通詐欺罪）
意圖為自己或第三人不法之所有，以詐術使人將本人或第三人之
物交付者，處 5 年以下有期徒刑、拘役或科或併科 50 萬元以
下罰金。